臺北高等行政法院判決　　　　　　　　　　　　　　　九十年度訴字第一八四六號
　　　　　　　　　　　　　　　.
　　原　　　告　上富欣業有限公司
　　代　表　人　甲○○
　　被　　　告　財政部臺北市國稅局
　　代　表　人　張盛和（局長）住同右
　　訴訟代理人　天○○
　　　　　　　　亥○○
右當事人間因營利事業所得稅事件，原告不服行政院中華民國八十九年十二月二十九
日台八十九訴字第三五九九七號再訴願決定，提起行政訴訟。本院判決如左：
　　主  文
原告之訴駁回。
訴訟費用由原告負擔。
　　事  實
一、事實概要：原告（原名駿義企業有限公司）民國（下同）八十三年度營利事業所
    得稅結算申報，原經被告書面審查核定有案。嗣被告查獲原告虛報丙○○等二十
    一人之薪資，合計新台幣（下同）二、六七Ｏ、ＯＯＯ元，及渠等伙食費計四五
    三、六ＯＯ元、經通知原告提示支付證明文件，惟逾期未能提示，乃予以核減薪
    資支出及伙食費支出，合計三、一二三、六ＯＯ元，並依營利事業所得稅查核準
    則第六條第一項但書規定，營業淨利改按行業代號四五Ｏ一─一一土木包工業同
    業利潤標準淨利率百分之十核定，加計非營業收入三、四一四元，核定全年所得
    額為二、一一五、九四一元，除發單補徵原告八十三年度營利事業所得稅四Ｏ七
    、四三一元外，並依所得稅法第一百十條第一項規定處以所漏稅額一倍之罰鍰四
    Ｏ七、ＯＯＯ元（計至百元止），又認前述虛報薪資及伙食費金額中有一、四九
    三、八七五元係依法應自他人取得憑證而未取得，乃依稅捐稽徵法第四十四條規
    定處百分之五罰鍰計七四、六九三元。原告不服，申經復查結果，未准變更，向
    財政部提起訴願，財政部訴願決定將原處分關於違反稅捐稽徵法處罰鍰部分撤銷
    ，由被告另為處分（案經被告重為復查決定，該所謂違反稅捐稽徵法之罰鍰七四
    、六九三元已予以註銷），其餘訴願駁回。原告仍不甘服，就補徵營利事業所得
    稅及違反所得稅法罰鍰部分向行政院提起再訴願，惟僅請求追認丙○○等人之薪
    資二、六七Ｏ、ＯＯＯ元（對伙食費四五三、六ＯＯ元部分，已不再爭執），經
    遭駁回，遂提起本件行政訴訟，亦僅爭執丙○○等人之薪資二、六七Ｏ、ＯＯＯ
    元。
二、兩造聲明：
　(一)原告未於言詞辯論期日到庭，惟據其以書狀及準備程序到庭以言詞陳述聲明求為
    判決：再訴願決定、訴願決定及原處分均撤銷。
　(二)被告聲明求為判決：駁回原告之訴。
三、兩造之爭點：
    原告八十三年度營利事業所得稅結算申報，是否虛報丙○○等二十一人之薪資二
    、六七Ｏ、ＯＯＯ元？
甲、原告主張之理由：
一、依營利事業所得稅查核準則第七十一條第十一款規定：「薪資支出之原始憑證，
    為收據或簽收之名冊，其由工會或合作社出具之收據，應另附工人之印領清冊，
    職工薪資如係送交銀行分別存入各該職工帳戶者，應以銀行蓋章證明存入之清單
    予以認定。」
二、查所得稅法並無強制規定，應以支票或銀行轉帳方式，作為職工薪資支付之工具
　　。原告以現金支付工資乃為市場之習性，與稅法並無抵觸，但原告提示之印領清
　　冊，均有具領人捺上指印，足資證明支付之工資屬實。被告以原告申報工資屬人
　　頭為由剔除，顯與改制前行政法院六十一年判字第七十號判例：「認定事實須憑
　　証據，不得出於臆測，此項証據法則，自為行政訴訟所適用。」規定有違。
三、按院字第一四六一號解釋：「再訴願決定有拘束原處分及該決定官署之效力者。
    係指已訴願之事實業經決定者而言。若另發生新事實。當然得由該管官署另為處
    分。倘僅發現新證據，在現行訴願法並無再審之規定，原處分及原決定官署自仍
    應受其拘束。」又院字第一六二九號解釋：「本院第一四六一號解釋內，關於新
    事實及新證據之用語，一係指訴願或再訴願決定確定後，另行發生與原處分原因
    不同之事實而言。一係指處分當時該證據已經存在，至訴願或再訴願決定確定後
    始行發現者而言，兩者意義各別。」再改制前行政法院五十八年判字第三十一號
    判例：「納稅義務人依所得稅法規定辦理結算申報而經該管稅捐稽徵機關調查核
    定之案件，如經過法定期間而納稅義務人未申請復查或行政爭訟，其查定處分，
    因具有形式上之確定力，惟稽徵機關如發現原處分確有錯誤短徵，為維持課稅公
    平之原則，基於公益上之理由，要非不可自行變更原查定處分，而補徵其應繳之
    稅額。」綜上所述，稽徵機關依上開判例意旨，變更原查處分補徵應繳之稅額，
    依前開司法院釋令，僅限訴願或再訴願決定確定後，另行發現與原處分原因不同
    之事實始可補徵；苟處分當時該證據已經存在，至訴願或再訴願決定確定後始行
    發現者，則無再審之規定。此有改制前行政法院八十九年三月十一日八十九判字
    第六九九號判決可稽。
四、原告係屬木作工程業，均需於現場進行組裝切訂作業，若無現場工作人員，如何
    完成產品之工程合約，然被告率爾依據財政部國稅局資料中心列印之異常薪資所
    得查核清單逕予剔除原告依法完成扣繳申報，並檢具印領清冊之薪資，顯有違公
    平之原則。依據改制前行政法院六十一年判字第七十號判例及七十三年判字第八
    四三號判例，原告既檢附受薪人印領清冊且受薪人未提出檢舉異議，被告豈能逕
    依無法當成法院證據依據之財稅中心列印之異常薪津所得查核清單，以為剔除之
    依據，枉顧原告之合法權益。
五、原告辦理八十三年度營利事業所得稅結算申報案，申報成本及費用之薪工資五、
    四八九、０００元，均備有薪工資印領清冊及薪工資所得扣繳申報書及扣繳憑單
    供查核。被告於八十五年間屬會計師簽証案件書面審查方式，首次核定系爭年度
    之營利事業所得稅為零，因原告未申請行政救濟，而告確定在案。嗣被告於八十
    六年間，以原告申報成本及費用之薪工資有部份屬人頭為由剔除，二次核定系爭
    年度營利事業所得稅課稅所得額為二、一一五、九四一元開徵冊號：
    A140035B8300，前後兩次均有核定通知書為證。被告前後兩次核定原告八十三年
    度營利事業所得稅有關薪工資科目之金額，所依據者均為原告於八十三年度營利
    事業所得稅結算申報時，檢附之薪資扣繳申報書與印領清冊。然被告首次就原告
    檢附之薪資扣繳申報書及印領清冊，審查結果認定尚無違法。第二次卻就相同之
    證據，而在未發現新事實或新漏報課稅資料之前提下，率爾認定部份不合法，此
    對同一證據作前後見解不一之認定，顯與前揭司法院第一四六一號解釋規定相悖
    ；亦即被告作第二次審查核定案，不備法律之理由。苟原告有虛報工資之嫌，被
    告應於首次審核時，發現剔除並補徵稅款，而非因審查人員不同，見解各異，即
    予一案數查，數次開徵。此顯與行政程序法第八條誠實信用原則及第七條第二款
    比例原則之規定有違。請鈞院鑒核，判決如訴之聲明。
乙、被告主張之理由：
一、按「稽徵機關進行調查或復查時，納稅義務人應提示有關各種證明所得額之帳簿
    、文據；其未提示者，稽徵機關得依查得之資料或同業利潤標準，核定其所得額
    。」為行為時所得稅法第八十三條第一項所明定。又「本法第八十三條所稱之帳
    簿文據，其關係所得額之一部或關係課稅年度中某一期間之所得額，而納稅義務
    人未能提示者，稽徵機關得就該部分依查得之資料或同業利潤標準核定其所得額
    。」復為同法施行細則第八十一條所明定。所謂未提示，兼指帳簿文據全部未提
    示，或雖提示而有不完全、不健全或不相符者，均有其適用，前行政法院著有六
    十一年判字第一九八號判例及八十二年度判字第二Ｏ八八號、第二七二Ｏ號判決
    可資參照。
二、原告不服被告之核定，以其八十三年度申報薪、工資五、四八九、ＯＯＯ元，均
    依法申報並有印領清冊、工頭切結書，且其係從事木作工程，均訂有合約書及承
    包事實，被告予以剔除，與營運之事實不符，應予追認云云，申經復查結果，以
    原告虛報系爭薪資及伙食費，有異常薪資所得查核清單影本附案為證，且原告未
    提示實際支付證明，虛報事證明確，原核定否准認列系爭薪資支出，尚無不合。
    又異常薪資所得查核清單為財政部財稅資料中心將全國薪、工資扣繳資料電腦交
    查所產生之異常資料，經查丙○○等二十一人整年在多家不同縣市之營利事業具
    領薪資，少則十三家，金額一七五萬餘元，多則一八三家，金額三、五三九萬餘
    元，原告填列扣繳憑單但並未實際支付，被告認定虛報並未與前行政法院判例相
    違背，乃未准變更。原告以其係從事木作工程之行業，所作各項工程均需多位現
    場工作人員從事切割釘製工作，八十三年度營業收入二一、一五六、二七八元，
    進料一Ｏ、六六六、一五七元，若無工人進行組裝切釘工作，又何能有成品交與
    訂製之廠商。被告剔除薪資支出顯與商業營運事實相違云云，訴經財政部訴願決
    定，以原告直接人工僅申報一、二ＯＯ、ＯＯＯ元，薪資支出申報四、二八九、
    ＯＯＯ元，本案係剔除薪資支出二、六七Ｏ、ＯＯＯ元，原告主張若無工人進行
    組裝切釘工作，何能有成品交與廠商一節，不足採據。又「當事人主張事實，須
    負舉證責任，倘其所提出之證據，不足為主張事實之證明，自不能認其主張之事
    實為真實」前行政法院著有三十六年判字第十六號判例。本件被告於復查時經函
    請原告提示系爭薪資之支付證明文件，惟原告僅提示員工職稱一覽表及薪資印領
    清冊，迄未提示資金支付流程等具體事證以實其說，被告否准認列系爭薪資支出
    ，並按行業代號四五Ｏ一─一一土木包工業同業利潤標準淨利率百分之十核定全
    年所得額二、一一五、九四一元，尚無不合，遂駁回其訴願。原告仍未甘服，就
    丙○○等二十一人薪資二、六七Ｏ、ＯＯＯ元部分，向行政院提起再訴願，經行
    政院再訴願決定，除持前訴願決定理由外，並以原告訴稱系爭薪資委由工頭發放
    ，應發函傳問相關工頭及受薪人一節，以原告既未提示系爭薪資係委由工頭發放
    之證明資料，被告自無法查核，遂駁回其再訴願。茲原告復執前詞爭執，所訴自
    不足採。
三、據上論述，本件原處分及所為復查、訴願及再訴願決定均無違誤，為此請求判決
　　如被告答辯之聲明。
　　理  由
甲、程序部分：本件原告經合法通知，無正當理由未於言詞辯論期日到場，核無行政
    訴訟法第二百十八條準用民事訴訟法第三百八十六條所列各款情形，爰依被告之
    聲請，由其一造辯論而為判決。
乙、實體方面：
一、按「稽徵機關進行調查或復查時，納稅義務人應提示有關各種證明所得額之帳簿
    、文據；其未提示者，稽徵機關得依查得之資料或同業利潤標準，核定其所得額
    。」為行為時所得稅法第八十三條第一項所規定。又「本法第八十三條所稱之帳
    簿文據，其關係所得額之一部或關係課稅年度中某一期間之所得額，而納稅義務
    人未能提示者，稽徵機關得就該部分依查得之資料或同業利潤標準核定其所得額
    。」復為同法施行細則第八十一條第一項所明定。所謂未提示，兼指帳簿文據全
    部未提示，或雖提示而有不完全、不健全或不相符者，均有其適用，改制前行政
    法院著有六十一年判字第一九八號判例及八十二年度判字第二０八八號、第二七
    二０號判決可資參照。次按稅捐稽徵法第二十一條規定：「稅捐之核課期間，依
    左列規定：一、依法應由納稅義務人申報繳納之稅捐，已在規定期間內申報，且
    無故意以詐欺或其他不正當方法逃漏稅捐者，其核課期間為五年。：：三、未於
    規定期間內申報，或故意以詐欺或其他不正當方法逃漏稅捐者，其核課期間為七
    年。在前項核課期間內，經另發現應徵之稅捐者，仍應依法補徵或並予處罰，在
    核課期間內未經發現者，以後不得再補稅處罰」，改制前行政法院五十八年判字
    第三十一號判例要旨亦載明：「納稅義務人依所得稅法規定辦理結算申報而經該
    管稅捐稽徵機關調查核定之案件，如經過法定期間而納稅義務人未申請復查或行
    政爭訟，其查定處分，固具有形式上之確定力，惟稽徵機關如發見原處分確有錯
    誤短徵，為維持課稅公平之原則，基於公益上之理由，要非不可自行變更原查定
    處分，而補徵其應繳之稅額」。
二、本件原告八十三年度營利事業所得稅結算申報，原經被告書面審查核定有案。嗣
    被告查獲原告虛報丙○○等二十一人之薪資，合計二、六七Ｏ、ＯＯＯ元，及渠
    等伙食費計四五三、六ＯＯ元、經通知原告提示支付證明文件，惟逾期未能提示
    ，乃予以核減薪資支出及伙食費支出，合計三、一二三、六ＯＯ元，惟如將該核
    減額悉數加入原告當年度之課稅所得額，將使其課稅所得額超過依其同業利潤標
    準淨利率百分之十核定之所得額，被告乃依營利事業所得稅查核準則第六條第一
    項但書規定，營業淨利改按行業代號四五Ｏ一─一一土木包工業同業利潤標準淨
    利率百分之十核定，加計非營業收入三、四一四元，核定全年所得額為二、一一
    五、九四一元，並以減除其先前已申報核定之所得額四八六、二一六元後之餘額
    一、六二九、七二五元，為其短報所得，於核課期間內之八十七年一月五日發單
    補徵原告八十三年度營利事業所得稅四Ｏ七、四三一元，並依所得稅法第一百十
    條第一項規定處以所漏稅額一倍之罰鍰四Ｏ七、ＯＯＯ元（計至百元止），原告
    不服，主張其八十三年度申報薪、工資五、四八九、０００元，均依法申報並有
    印領清冊、工頭切結書，且其係從事木作工程，均訂有合約書及承包事實，被告
    予以剔除，與營運之事實不符，請重核追認遭剔除之薪資及伙食費支出云云，申
    經復查結果，以原告虛報系爭薪資及伙食費，有異常薪資所得查核清單影本附案
    為證，且原告未提示實際支付證明，虛報事證明確，原核定否准認列系爭薪資及
    相關之伙食費支出，尚無不合。又異常薪資所得查核清單為財政部財稅資料中心
    將全國薪、工資扣繳資料電腦交查所產生之異常資料，經查丙○○等二十一人整
    年在多家不同縣市之營利事業具領薪資，少則十三家，金額一七五萬餘元，多則
    一八三家，金額三、五三九萬餘元，原告填列扣繳憑單但並未實際支付，被告認
    定虛報並未與改制前行政法院六十一年判字第七十號判例相違背，乃未准變更。
    原告復主張其係從事木作工程之行業，所作各項工程均需多位現場工作人員從事
    切割釘製工作，八十三年度營業收入二一、一五六、二七八元，進料一０、六六
    六、一五七元，若無工人進行組裝切釘工作，又何能有成品交與訂製之廠商。被
    告剔除系爭薪資及伙食費支出，顯與商業營運事實相違云云，訴經財政部訴願決
    定，以原告直接人工僅申報一、二００、０００元，薪資支出申報四、二八九、
    ０００元，本案係剔除薪資支出二、六七０、０００元及相關伙食費支出四五三
    、六○○元，原告主張若無工人進行組裝切釘工作，何能有成品交與廠商一節，
    不足採據；又本件被告於復查時經函請原告提示系爭薪資之支付證明文件，惟原
    告僅提示員工職稱一覽表及薪資印領清冊，迄未提示資金支付流程等具體事證以
    實其說，被告否准認列系爭薪資支出，並按行業代號四五０一─一一土木包工業
    同業利潤標準淨利率百分之十核定全年所得額二、一一五、九四一元，尚無不合
    ，遂駁回其訴願。原告提起再訴願，惟僅請求追認丙○○等人之薪資二、六七Ｏ
    、ＯＯＯ元（對伙食費四五三、六ＯＯ元部分，已不再爭執），並主張系爭薪資
    全部委由工頭發放，應發函傳問相關工頭及受薪人云云，再訴願決定以原告既未
    提示系爭薪資係委由工頭發放之證明資料，被告自無法查核，所訴並無足採，遂
    駁回其再訴願。原告猶不服，提起行政訴訟，主張理由如事實欄所載，亦僅爭執
    丙○○等人之薪資二、六七Ｏ、ＯＯＯ元部分。則被告剔除系爭丙○○等人之伙
    食費支出四五三、六ＯＯ元部分所補徵之營利事業所得稅及依此補徵額科處之罰
    鍰，固可認已確定，但本件原補徵營利事業所得稅及違反所得稅法罰鍰之處分，
    除此確定部分外，其餘部分即剔除丙○○等人之薪資二、六七Ｏ、ＯＯＯ元部分
    所造成之補稅科罰，仍未確定，即為本院審理之標的。
三、按當事人主張事實，須負舉證責任，倘其所提出之證據，不足為主張事實之證明
    ，自不能認其主張為真實。改制前行政法院三十一年判字第五十三號、三十六年
    判字第十六號及三十九年第二號判例迭著有明文。查原告主張其於八十三年度有
    支付丙○○、丁○○、乙○○、黃安全、午○、丑○○、戊○○、巳○○、壬○
    ○、癸○○○、己○○、庚○○、寅○○、辰○○、卯○○、申○○、酉○○、
    子○○、未○○、戌○祥及辛○○等二十一人薪資，合計二、六七Ｏ、ＯＯＯ元
    ，固據提出員工職稱一覽表及薪資印領清冊為證，惟財政部財稅資料中心將全國
    薪、工資扣繳資料電腦交查所產生之異常資料顯示：丙○○等二十一人於八十三
    年間在多家不同縣市之營利事業具領薪資，少則十三家，金額一、七五九、○○
    ○元（辰○○），多則一八三家，金額三五、三九五、二七二元（戌○祥），均
    違背常情，此有異常薪資所得查核清單影本附卷可稽（外放），且丙○○等二十
    一人於申報個人綜合所得稅時未申報系爭薪資才會被列為異常薪資，復據被告於
    本院審理時陳明在卷，則原告所提薪資印領清冊之真實性即有可疑，依前揭舉證
    責任分配法則，原告自應進一步提出已支付系爭薪資之確實證明文件；其雖又主
    張系爭薪資全部委由工頭發放云云，亦應提出該工頭收受系爭薪資之證據。惟原
    告至提起本件行政訴訟時，另提出一份丙○○等二十一人之薪資印領清冊，其格
    式與原告於復查時所提薪資印領清冊（附原處分卷）不符，且行政訴訟時所提那
    份薪資印領清冊，尚包括伙食費，前者則僅記載薪資而已，更啟人疑竇的是此二
    十一人，無論其職務為何（參見原處分卷附員工職稱一覽表），其薪資印領清冊
    上之代扣勞保費均為零（參見本院卷附薪資印領清冊）；原告於本院審理時復提
    出丙○○等二十一人名義之切結書及臨時工工資表為證，惟無論其職務為業務主
    任（黃安全、乙○○、癸○○○）、業務助理（辰○○、酉○○、卯○○）、司
    機（子○○、未○○）、隨車送貨員（寅○○、丑○○）、外務（丙○○）、清
    潔工（午○、巳○○）、木工（丁○○、庚○○、申○○、辛○○）、油漆工（
    戊○○、壬○○、己○○、戌○祥），均以臨時工名義支領工資，全年薪資一律
    為二十萬元，顯然與常理有違，其總金額四、二○○、○○○元亦與系爭薪資合
    計二、六七Ｏ、ＯＯＯ元不符，且切結書上無日期之記載，臨時工工資表上所列
    一月至十二月之工資金額空白，其真實性誠有可疑。經本院按址傳喚此二十一人
    ，均未到庭，且除對丑○○、辰○○、壬○○、酉○○、辛○○之送達堪認合法
    外，對其餘十六人之送達，或查無此人、或查無此地址、或遷移不明、或寄存送
    達後遭退回；被告於本案審理中亦向其中十五個人發函調查（其他五人已死亡，
    一人戶籍查不到），僅壬○○前往被告辦公處所說明其未曾在原告公司工作，且
    其身分證於八十三年五月之前遺失，可能已被冒用虛報薪資等情，其餘亦未出面
    說明，復據被告陳明在卷，並提出壬○○之談話筆錄一份為證。故無論本院或被
    告依職權調查結果，亦均無法證明原告確有支付薪資予丙○○等二十一人。質諸
    原告則稱：「我們公司是承作高雄霖園飯店木造裝潢工程，我們把工的部分轉包
    給翁進隆，工資直接交給翁進隆，金額多少我還要再查，沒有寫合約書，我每個
    月一日及十六日就直接把現金交給翁進隆，讓他去發工資，工資表是他拿來的，
    因為他拿來的工資表金額已符合我們給的工資，所以我們沒有管他個人沒有工資
    表。我們陸陸續續給他錢一年左右，我們是給現金，沒有請他另外簽收，只有他
    在一、兩天後拿給我們的工資表。：：空白切結書是在年底交給翁進隆，他還給
    我的時候就已簽名蓋好指印，是否本人蓋，我無法確認。：：復查時所提之工資
    表與起訴時所附的薪資表都是事務所的人當初做好表格，交給我們，我們再交給
    翁進隆蓋好章後一起還給我們，：：翁進隆已找不到人了。壬○○雖說沒有在我
    們這邊工作，但翁進隆交給我的切結書有蓋手印，我不得不相信。我們是針對翁
    進隆，他所交的資料是否真正我不確定。」等情在卷，可見原告迄今無法舉證證
    明其有將系爭薪資交由翁進隆發放，本院依職權調查結果，亦無法證明原告確有
    支付系爭薪資予丙○○等二十一人，自難相信原告主張為真實。
四、綜上所述，被告於書面查定原告八十三年度營利事業所得稅結算申報後，查獲原
    告虛報丙○○等二十一人之薪資合計二、六七Ｏ、ＯＯＯ元之事證，乃於核課期
    間內據以核算補徵其當年度營利事業所得稅及依此核算之補徵額科處一倍罰鍰，
    揆諸首揭規定，於法並無不合，且無違誠實信用及比例原則，復查及一再訴願決
    定就此部分遞予維持，均無違誤，原告起訴意旨，仍執前詞，請求撤銷關於此部
    分之一再訴願決定及原處分，為無理由，應予駁回。
據上論結，本件原告之訴為無理由，爰依行政訴訟法第二百十八條、民事訴訟法第三
百八十五條第一項前段、行政訴訟法條第九十八條第三項前段，判決如主文。
中　　華　　民　　國　　九十一　　　年　　　十二　　　月　　　十二　　　日
                                  臺北高等行政法院  第三庭
                                            審判長  法  官　姜素娥
      　　　　　　　　　　　　　　　　　　　　      法　官　吳東都
      　　　　　　　　　　　　　　　　　　　　      法　官　林文舟
右為正本係照原本作成。
如不服本判決，應於送達後二十日內，向本院提出上訴狀並表明上訴理由，如於本判
決宣示後送達前提起上訴者，應於判決送達後二十日內補提上訴理由書（須按他造人
數附繕本）。
中　　華　　民　　國　　九十一　　　年　　　十二　　　月　　　十六　　　日
                                                    書記官  余淑芬
